【裁判字號】    97,訴,687
【裁判日期】    981028
【裁判案由】    毒品危害防制條例
【裁判全文】
臺灣桃園地方法院刑事判決               97年度訴字第687號
公  訴  人  臺灣桃園地方法院檢察署檢察官
被      告  乙○○
                    （另案於臺灣桃園監獄執行中）
指定辯護人  本院公設辯護人  甲○○
上列被告因毒品危害防制條例案件，經檢察官提起公訴（97 年
度偵字第3435號），本院判決如下︰
    主  文
乙○○無罪。
    理  由
一、公訴意旨略以：被告乙○○有施用愷他命惡習，其明知愷他
    命係毒品危害防制條例所管制之第三級毒品，不得非法販賣
    ，竟基於販賣第三級毒品愷他命之犯意，分別於97年1 月下
    旬，2 度在桃園縣中壢市凱悅KTV 內，均以每公克以新臺幣
    （下同）500 元之價格，分別販賣愷他命2 公克及1 公克與
    丙○○施用。嗣於97年1 月30日下午9 時許，在桃園縣桃園
    市○○路○ 段177 之1 號5 樓，經警拘提到案。因認被告乙
    ○○涉犯毒品危害防制條例第4 條第3 項販賣第三級毒品罪
    嫌。
二、按犯罪事實應依證據認定之，無證據不得認定犯罪事實；不
    能證明被告犯罪者，應諭知無罪之判決，刑事訴訟法第154
    條第2 項、第301 條第1 項分別定有明文。故事實之認定，
    應憑證據，如不能發現相當證據，或證據不足以證明，自不
    能以推測或擬制之方法，以為裁判基礎（最高法院40年台上
    字第86號判例意旨參照）。再按刑事訴訟法第161 條第1 項
    規定：檢察官就被告犯罪事實，應負舉證責任，並指出證明
    之方法。其立法理由：「為確實促使檢察官負舉證責任及防
    止濫行起訴‥‥檢察官對於被告之犯罪事實，自應負提出證
    據及說明之實質責任」。因此，公訴案件犯罪證據之蒐集及
    提起公訴後，對犯罪事實之舉證責任與指出證明之方法，均
    屬公訴人之職責，原則上法院僅於當事人之主張及舉證範圍
    內進行調查證據，其經法定程序調查證據之結果，認已足以
    證明犯罪事實時，始得為犯罪事實之認定。若其為訴訟上之
    證明，於通常一般人仍有合理之懷疑存在，尚未達於可確信
    其真實之程度者，在該合理懷疑尚未剔除前，自不能為有罪
    之認定。且法院不得以偵查機關關於某種犯罪之調查不易，
    即放棄上開原則之堅持，致有違背刑事訴訟無罪推定及嚴格
    證明之原則。是以，倘檢察官所提出之證據，不足為被告有
    罪之積極證明，或其指出證明之方法，無從說服法院以形成
    被告有罪之心證，基於無罪推定之原則，自應為被告無罪判
    決之諭知（最高法院92年台上字第128 號判例要旨及94年度
    台上字第2033號判決要旨參照）。
三、公訴意旨認被告涉有前揭販賣第三級毒品愷他命之犯行，無
    非係以證人丙○○之證言，通訊監察譯文，扣案行動電話3
    支為其主要論據。惟訊據被告堅詞否認有販賣愷他命予丙○
    ○之犯行，辯稱：於起訴書所載那段時間，伊沒有去中壢凱
    悅KTV ，更沒有賣愷他命予丙○○，也沒有點過她的檯等語
    。
四、證據能力部分：
    按被告以外之人於偵查中向檢察官所為之陳述，除顯有不可
    信之情況者外，得為證據，刑事訴訟法第159 條之1 第2 項
    定有明文。證人丙○○、王佑甄於檢察官偵查中經具結後所
    為之陳述，查無顯不可信之情況，辯護人於本院審理時亦表
    明不爭執其證據能力（見本院卷二第28頁，卷四第43頁正、
    背面），依刑事訴訟法第159 條之1 第2 項規定，證人丙○
    ○、王佑甄於檢察官訊問時經具結後所為之證述，自得為證
    據。
五、再按施用毒品者供述之憑信性本不及於一般人，關於其向某
    人購買毒品之供述，必須補強證據佐證，以擔保其供述之真
    實性，俾貫徹刑事訴訟無罪推定及嚴格證明之基本原則。所
    謂補強證據，係指其他有關證明該施用毒品者關於毒品交易
    供述真實性之相關證據而言，必須與該「毒品交易」之供述
    ，具有相當程度之關連性，足使一般人對該供述，並無合理
    懷疑存在，而得確信其為真實者，始當之。至該施用毒品者
    前後供述是否相符、有無重大矛盾、指述是否堅決、態度是
    否肯定等情，僅係判斷其供述是否具有瑕疵之參考，本質上
    仍屬其供述之範疇，尚不足作為其供述之補強證據；而其與
    所供出之販毒者間之關係、彼此交往背景、有無重大恩怨糾
    葛等情，因與「毒品交易」之有無，不具必然之關連性，亦
    不足藉以補強及擔保其供述為真實之證明力（最高法院97年
    度台上字第383 號判決意旨參照）。經查，證人丙○○於偵
    查中固證稱：97年1 、2 月間，約在1 月20日前後，在凱悅
    KTV 包廂內向乙○○購買2 次愷他命，1 次買2 克，1 次買
    1 克，1 公克都是500 元，錢是當場交付云云（見97年偵字
    第3435號卷二第458 頁），惟就2 次購買愷他命之時間究竟
    分別為何日，何次購買1 克，何次購買2 克，且係在何縣市
    之凱悅KTV 交易，均無法加以確認，已難獨憑上開陳述查證
    是否與事實相符。再細繹卷附被告持用之0000000000號行動
    電話，與丙○○持用之0000000000號行動電話，於97年1 月
    7 日晚間10時36分許之通訊監察譯文「B （指丙○○）：你
    那有小白嗎？A （指被告）：有也不出給妳。B ：怎麼這樣
    ？別人要的啦... 我想說跟單單一起順便用一下。A ：好啦
    ... 等一下叫阿賽送過去」（見97年偵字第3435號卷二第45
    4 頁），依前述之對話時間顯與證人丙○○前揭證述約在97
    年1 月20日前後購毒之時間不同，且證人丙○○、王佑甄亦
    明確證述該次通聯後並沒有交易毒品等語（見97年偵字第34
    35號卷二第460 、470 頁），從而該次通訊監察譯文自無從
    資為起訴書所載丙○○於97年1 月下旬，在桃園縣中壢市凱
    悅KTV 內，2 次向被告購買愷他命之佐證。又證人王佑甄雖
    於偵查中證稱：丙○○在KTV 上班時，遇到乙○○，下班時
    順便跟乙○○買毒品；（為何知悉上開內容？）在錄口供時
    聽丙○○講的等語（見97年偵字第3435號卷二第470 頁），
    顯見證人王佑甄並非親身經歷目睹被告與丙○○交易毒品過
    程，僅係製作筆錄時聽聞丙○○陳述，且丙○○係在何處之
    KTV 上班，係在何時日向被告買毒品，購買何種毒品、金額
    、數量究為多少，均不明確，故證人王佑甄前開證述亦難以
    作為補強證據至明。另被告於警拘提到案時，於其住處亦未
    扣得被告所有之任何毒品、分裝袋、電子磅秤等相關物品，
    是本件除證人丙○○上開片面單一且不明確之指證外，遍尋
    卷內事證並無其他補強證據足以擔保其證述之真實性，自難
    遽為不利被告之認定。
六、綜上所述，證人丙○○之證述既非明確，又缺乏其他積極佐
    證，從而公訴人憑以認定被告涉有販賣第三級毒品愷他命犯
    行之論據，在客觀上未達於通常一般人均不致有所懷疑，得
    確信其為真實之程度，尚有合理之懷疑存在，本院無從形成
    有罪之確信。此外，復查無其他積極證據足資證明被告有何
    公訴人所指訴之販賣第三級毒品愷他命之犯行，揆諸首揭說
    明，應認不能證明被告犯罪，自應為無罪之諭知。
據上論斷，應依刑事訴訟法第301條第1項，判決如主文。
本案經檢察官施昱廷到庭執行職務。
中    華    民    國    98    年    10    月    28    日
                  刑事第一庭  審判長法  官  曾家貽
                                    法  官  俞力華
                                    法  官  張瓊華
以上正本證明與原本無異。
如不服本判決應於收受判決後10日內向本院提出上訴書狀，並應
敘述具體理由。其未敘述上訴理由者，應於上訴期間屆滿後20日
內向本院補提理由書( 均須按他造當事人之人數附繕本) 「切勿
逕送上級法院」。
                                    書記官  李宜娟
中    華    民    國    98    年    10    月    30    日


司法院資訊處製作；財團法人民間司法改革基金會備份。
